臺灣臺中地方法院刑事判決　　　　　　　100年度易字第346號
公　訴　人　臺灣臺中地方法院檢察署檢察官
被　　　告　張瑛娟
選任辯護人　謝明智律師
　　　　　　熊治璿律師
被　　　告　張瑞娟
選任辯護人　陳建勛律師
被　　　告　蔡淑年
選任辯護人　黃淑真律師
被　　　告　賴健元
選任辯護人　陳建勛律師
被　　　告　林美伶
選任辯護人　羅宗賢律師
　　　　　　黃雅琴律師
被　　　告　何玉雲
　　　　　　林元松
上　一　人
選任辯護人　謝明智律師
　　　　　　熊治璿律師
被　　　告　黃鈁彬
選任辯護人　羅宗賢律師
　　　　　　黃雅琴律師
被　　　告　方翠麗
　　　　　　王金裕
上　一　人
選任辯護人　羅宗賢律師
　　　　　　黃雅琴律師
上列被告等因詐欺等案件，經檢察官提起公訴（九十八年度偵字
第一五六五九、二二七九一、二三○五六、二三二三一、二三二
三二、二三二三三、二三二三四、二三二三五、二五○六八號）
，本院判決如下：
    主    文
張瑛娟共同連續意圖為自己不法之所有，以詐術使人將本人之物
交付，處有期徒刑壹年，減為有期徒刑陸月，如易科罰金，以銀
元佰元即新臺幣玖佰元折算壹日；又共同意圖為自己不法之所
有，以詐術使人將本人之物交付，處有期徒刑伍月，如易科罰金
，以新臺幣壹仟元折算壹日，減為處有期徒刑貳月又拾伍日，如
易科罰金，以新臺幣壹仟元折算壹日；又共同意圖為自己不法之
所有，以詐術使人將本人之物交付，處有期徒刑伍月，如易科罰
金，以新臺幣壹仟元折算壹日，減為處有期徒刑貳月又拾伍日，
如易科罰金，以新臺幣壹仟元折算壹日；又共同意圖為自己不法
之所有，以詐術使人將本人之物交付，處有期徒刑伍月，如易科
罰金，以新臺幣壹仟元折算壹日，減為處有期徒刑貳月又拾伍日
，如易科罰金，以新臺幣壹仟元折算壹日；又共同意圖為自己不
法之所有，以詐術使人將本人之物交付，處有期徒刑柒月，如易
科罰金，以新臺幣壹仟元折算壹日，減為處有期徒刑月又拾伍
日，如易科罰金，以新臺幣壹仟元折算壹日；又共同意圖為自己
不法之所有，以詐術使人將本人之物交付，處有期徒刑伍月，如
易科罰金，以新臺幣壹仟元折算壹日，減為處有期徒刑貳月又拾
伍日，如易科罰金，以新臺幣壹仟元折算壹日；又共同意圖為自
己不法之所有，以詐術使人將本人之物交付，處有期徒刑伍月，
如易科罰金，以新臺幣壹仟元折算壹日，減為處有期徒刑貳月又
拾伍日，如易科罰金，以新臺幣壹仟元折算壹日；又共同意圖為
自己不法之所有，以詐術使人將本人之物交付，處有期徒刑肆月
，如易科罰金，以新臺幣壹仟元折算壹日，減為處有期徒刑貳月
，如易科罰金，以新臺幣壹仟元折算壹日；又共同意圖為自己不
法之所有，以詐術使人將本人之物交付，處有期徒刑伍月，如易
科罰金，以新臺幣壹仟元折算壹日，減為處有期徒刑貳月又拾伍
日，如易科罰金，以新臺幣壹仟元折算壹日。應執行有期徒刑壹
年捌月，如易科罰金，以銀元佰元即新臺幣玖佰元折算壹日。
緩刑伍年，並向公庫支付新臺幣肆拾萬元。
張瑞娟共同連續意圖為自己不法之所有，以詐術使人將本人之物
交付，處有期徒刑拾月，減為有期徒刑伍月，如易科罰金，以銀
元佰元即新臺幣玖佰元折算壹日。緩刑年，並向公庫支付新
臺幣伍萬元。
蔡淑年共同連續意圖為自己不法之所有，以詐術使人將本人之物
交付，處有期徒刑拾月，減為有期徒刑伍月，如易科罰金，以銀
元佰元即新臺幣玖佰元折算壹日；又共同意圖為自己不法之所
有，以詐術使人將本人之物交付，處有期徒刑肆月，如易科罰金
，以新臺幣壹仟元折算壹日，減為處有期徒刑貳月，如易科罰金
，以新臺幣壹仟元折算壹日；又共同意圖為自己不法之所有，以
詐術使人將本人之物交付，處有期徒刑肆月，如易科罰金，以新
臺幣壹仟元折算壹日，減為處有期徒刑貳月，如易科罰金，以新
臺幣壹仟元折算壹日；又共同意圖為自己不法之所有，以詐術使
人將本人之物交付，處有期徒刑肆月，如易科罰金，以新臺幣壹
仟元折算壹日，減為處有期徒刑貳月，如易科罰金，以新臺幣壹
仟元折算壹日；又共同意圖為自己不法之所有，以詐術使人將本
人之物交付，處有期徒刑陸月，如易科罰金，以新臺幣壹仟元折
算壹日，減為處有期徒刑月，如易科罰金，以新臺幣壹仟元折
算壹日；又共同意圖為自己不法之所有，以詐術使人將本人之物
交付，處有期徒刑肆月，如易科罰金，以新臺幣壹仟元折算壹日
，減為處有期徒刑貳月，如易科罰金，以新臺幣壹仟元折算壹日
；又共同意圖為自己不法之所有，以詐術使人將本人之物交付，
處有期徒刑肆月，如易科罰金，以新臺幣壹仟元折算壹日，減為
處有期徒刑貳月，如易科罰金，以新臺幣壹仟元折算壹日；又共
同意圖為自己不法之所有，以詐術使人將本人之物交付，處有期
徒刑月，如易科罰金，以新臺幣壹仟元折算壹日，減為處有期
徒刑壹月又拾伍日，如易科罰金，以新臺幣壹仟元折算壹日；又
共同意圖為自己不法之所有，以詐術使人將本人之物交付，處有
期徒刑肆月，如易科罰金，以新臺幣壹仟元折算壹日，減為處有
期徒刑貳月，如易科罰金，以新臺幣壹仟元折算壹日。應執行有
期徒刑壹年月，如易科罰金，以銀元佰元即新臺幣玖佰元折
算壹日。緩刑肆年，並向公庫支付新臺幣拾萬元。
賴健元共同意圖為自己不法之所有，以詐術使人將本人之物交付
，累犯，處有期徒刑月，如易科罰金，以銀元佰元即新臺幣
玖佰元折算壹日，減為有期徒刑壹月又拾伍日，如易科罰金，以
銀元佰元即新臺幣玖佰元折算壹日。
林美伶共同意圖為自己不法之所有，以詐術使人將本人之物交付
，處有期徒刑貳月，如易科罰金，以銀元佰元即新臺幣玖佰元
折算壹日，減為期徒刑壹月，如易科罰金，以銀元佰元即新臺
幣玖佰元折算壹日。緩刑貳年。
何玉雲共同意圖為自己不法之所有，以詐術使人將本人之物交付
，處有期徒刑貳月，如易科罰金，以銀元佰元即新臺幣玖佰元
折算壹日，減為期徒刑壹月，如易科罰金，以銀元佰元即新臺
幣玖佰元折算壹日。緩刑貳年。
林元松共同意圖為自己不法之所有，以詐術使人將本人之物交付
，處有期徒刑貳月，如易科罰金，以銀元佰元即新臺幣玖佰元
折算壹日，減為期徒刑壹月，如易科罰金，以銀元佰元即新臺
幣玖佰元折算壹日。緩刑貳年。
黃鈁彬共同意圖為自己不法之所有，以詐術使人將本人之物交付
，處有期徒刑貳月，如易科罰金，以銀元佰元即新臺幣玖佰元
折算壹日，減為期徒刑壹月，如易科罰金，以銀元佰元即新臺
幣玖佰元折算壹日。緩刑貳年。
方翠麗共同意圖為自己不法之所有，以詐術使人將本人之物交付
，處有期徒刑貳月，如易科罰金，以銀元佰元即新臺幣玖佰元
折算壹日，減為有期徒刑壹月，如易科罰金，以銀元佰元即新
臺幣玖佰元折算壹日；又共同意圖為自己不法之所有，以詐術使
人將本人之物交付，處有期徒刑貳月，如易科罰金，以新臺幣壹
仟元折算壹日，減為有期徒刑壹月，如易科罰金，以新臺幣壹仟
元折算壹日；又共同意圖為自己不法之所有，以詐術使人將本人
之物交付，處有期徒刑肆月，如易科罰金，以新臺幣壹仟元折算
壹日，減為有期徒刑貳月，如易科罰金，以新臺幣壹仟元折算壹
日；又共同意圖為自己不法之所有，以詐術使人將本人之物交付
，處有期徒刑貳月，如易科罰金，以新臺幣壹仟元折算壹日，減
為有期徒刑壹月，如易科罰金，以新臺幣壹仟元折算壹日；又共
同意圖為自己不法之所有，以詐術使人將本人之物交付，處有期
徒刑貳月，如易科罰金，以新臺幣壹仟元折算壹日，減為期徒刑
壹月，如易科罰金，以新臺幣壹仟元折算壹日。應執行有期徒刑
肆月，如易科罰金，以銀元佰元即新臺幣玖佰元折算壹日。緩
刑貳年，並向公庫支付新臺幣柒萬元。
王金裕共同連續意圖為自己不法之所有，以詐術使人將本人之物
交付，處有期徒刑月，如易科罰金，銀元佰元即新臺幣玖佰
元折算壹日，減為有期徒刑壹月又拾伍日，如易科罰金，銀元
佰元即新臺幣玖佰元折算壹日。緩刑貳年。
張瑞娟被訴如理由欄貳公訴意旨所示之八次行使業務登載不實文
書、詐欺犯行，均無罪。
王金裕被訴如理由欄貳公訴意旨所示之八次行使業務登載不實文
書、詐欺犯行，均無罪。
    犯罪事實
一、緣徐崇智（業於民國九十五年八月十四日死亡，另經檢察官
    為不起訴處分）於九十一年間，以不知情之岳父張茂雄（所
    涉詐欺等罪嫌，另經檢察官為不起訴處分）為名義負責人，
    在臺中市○○區○○街二五九號九樓之三成立「眾正管理顧
    問有限公司」（以下簡稱眾正公司），以替公司員工投保勞
    工保險及申請各項給付為附隨業務。徐崇智明知勞工保險條
    例所稱之被保險人，係符合該條例第六、七、八、九條規定
    之勞工，亦即須與投保單位間有真實僱傭關係存在，投保單
    位不得替無僱傭關係存在之人頭勞工，向保險人勞工保險局
    申請加入勞工保險及任何給付，竟分別與明知上情之其妻張
    瑛娟、眾正公司經理張瑞娟、眾正公司會計蔡淑年（附表編
    號三至十八），及招攬人頭員工之業務賴健元（附表編號二
    ，賴健元前因妨害風化案件，經臺灣彰化地方法以九十一年
    度員簡字第九六號判決處以有期徒刑三月，如易科罰金以銀
    元三百元折算一日確定，並於九十一年九月二日易科罰金執
    行完畢）、林美伶（附表編號四）、何玉雲（附表編號七）
    、林元松（附表編號八）、黃鈁彬（附表編號十）、方翠麗
    （附表編號十五）、王金裕（附表編號十七、十八）、綽號
    「阿行」之真實姓名年籍不詳已成年業務人員（下稱「阿行
    」，附表編號一）、自稱「黃先生」之真實姓名年籍不詳成
    年業務人員（下稱黃姓業務人員，附表編號六）、不詳成年
    業務人員（附表編號十四），共同基於業務上登載不實文書
    及意圖為自己不法所有之概括犯意聯絡（賴健元、林美伶、
    何玉雲、林元松、黃鈁彬、方翠麗各只招攬一次如附表所示
    人頭員工，本身並無概括犯意），自九十四年九月二十一日
    起至九十五年六月三十日止，由招攬人頭員工之業務對外找
    尋年齡自五十五歲至六十五歲屆退惟因失業而依當時勞工保
    險條例無法請領老年給付之勞工，取得符合上開條件勞工代
    為請領老年給付之同意後，將人頭勞工之委託書及投保資料
    帶回眾正公司，再分別由張瑞娟或蔡淑年將如附表所示之不
    知情人頭員工受僱於眾正公司及之後自眾正公司離職並請領
    老年給付之不實事項，連續登載於業務上製作之「勞工保險
    加保申報表」、「勞工保險退保申報表」、「勞工保險老年
    給付申請書暨給付收據」上，並提出於勞工保險局而連續行
    使之，致使有實質審查權限之勞保局承辦人員陷於錯誤，誤
    認附表所示之人頭員工確曾受僱於眾正公司，遂連續核撥如
    附表所示之老年給付金予各該人頭員工，足以生損害於勞保
    局對於保險事項管理之正確性。眾正公司事後各自向如附表
    所示人頭員工收取如附表所示之老年給付金約百分之三十佣
    金（黃鈁彬事後因故將眾正公司抽取之百分之三十佣金返還
    張明曉），再將所得佣金約百分之二十分予召攬之業務，其
    餘則用於給付張瑛娟、張瑞娟、蔡淑年等人之薪資及公司其
    他支出與徐崇智、張瑛娟家庭開銷。
二、徐崇智與張瑛娟、會計蔡淑年及黃姓業務人員，共同基於業
    務上登載不實文書及意圖為自己不法所有之犯意聯絡，由黃
    姓業務人員招攬因失業而依當時勞工保險條例無法請領老年
    給付之黃張應，並取得黃張應代為請領老年給付之同意後，
    將黃張應委託書及投保資料帶回眾正公司，再由蔡淑年於九
    十五年七、八月間，將黃張應自九十五年七月五日受僱於眾
    正公司及之後於同年八月七日離職並請領老年給付之不實事
    項，接續登載於業務上製作之「勞工保險加保申報表」、「
    勞工保險退保申報表」、「勞工保險老年給付申請書暨給付
    收據」上，並提出於勞工保險局而接續行使之，致使有實質
    審查權限之勞保局承辦人員陷於錯誤，誤認黃張應確曾受僱
    於眾正公司，遂核撥老年給付金新臺幣（下同）十五萬四千
    九百二十元予黃張應，足以生損害於勞保局對於保險事項管
    理之正確性。眾正公司事後向黃張應收取上開老年給付金約
    百分之三十佣金，再將所得佣金約百分之二十分予黃姓業務
    人員，其餘則用於給付張瑛娟、蔡淑年等人之薪資及公司其
    他支出與徐崇智、張瑛娟家庭開銷。
三、徐崇智與張瑛娟、會計蔡淑年及「阿行」，共同基於業務上
    登載不實文書及意圖為自己不法所有之犯意聯絡，由「阿行
    」招攬因失業而依當時勞工保險條例無法請領老年給付之陳
    光輝，並取得陳光輝代為請領老年給付之同意後，將陳光輝
    委託書及投保資料帶回眾正公司，再由蔡淑年於九十五年七
    、八月間，將陳光輝自九十五年七月五日受僱於眾正公司及
    之後於同年八月七日（起訴書附表誤載為二十八日）離職並
    請領老年給付之不實事項，接續登載於業務上製作之「勞工
    保險加保申報表」、「勞工保險退保申報表」、「勞工保險
    老年給付申請書暨給付收據」上，並提出於勞工保險局而接
    續行使之，致使有實質審查權限之勞保局承辦人員陷於錯誤
    ，誤認陳光輝確曾受僱於眾正公司，遂核撥老年給付金十六
    萬一千一百十二元予陳光輝，足以生損害於勞保局對於保險
    事項管理之正確性。眾正公司事後向陳光輝收取上開老年給
    付金約百分之三十佣金，再將所得佣金約百分之二十分予「
    阿行」，其餘則用於給付張瑛娟、蔡淑年等人之薪資及公司
    其他支出與徐崇智、張瑛娟家庭開銷。
四、徐崇智與張瑛娟、會計蔡淑年、業務方翠麗共同基於業務上
    登載不實文書及意圖為自己不法所有之犯意聯絡，由方翠麗
    招攬因失業而依當時勞工保險條例無法請領老年給付之陳劉
    貴蘭，並取得陳劉貴蘭代為請領老年給付之同意後，將陳劉
    貴蘭委託書及投保資料帶回眾正公司，再由蔡淑年於九十五
    年七、八月間，將陳劉貴蘭自九十五年七月二十八日受僱於
    眾正公司及之後於同年八月二十八日離職並請領老年給付之
    不實事項，接續登載於業務上製作之「勞工保險加保申報表
    」、「勞工保險退保申報表」、「勞工保險老年給付申請書
    暨給付收據」上，並提出於勞工保險局而接續行使之，致使
    有實質審查權限之勞保局承辦人員陷於錯誤，誤認陳劉貴蘭
    確曾受僱於眾正公司，遂核撥老年給付金十四萬一千一百七
    十元予陳劉貴蘭，足以生損害於勞保局對於保險事項管理之
    正確性。眾正公司事後向陳劉貴蘭收取上開老年給付金約百
    分之二十佣金，再將所得佣金約百分之二十分予方翠麗，其
    餘則用於給付張瑛娟、蔡淑年等人之薪資及公司其他支出與
    徐崇智、張瑛娟家庭開銷。
五、徐崇智與張瑛娟、會計蔡淑年、業務方翠麗共同基於業務上
    登載不實文書及意圖為自己不法所有之犯意聯絡，由方翠麗
    招攬因失業而依當時勞工保險條例無法請領老年給付之吳錦
    忠，並取得吳錦忠代為請領老年給付之同意後，將吳錦忠委
    託書及投保資料帶回眾正公司，再由蔡淑年於九十年七、八
    月間，將吳錦忠自九十五年七月二十八日受僱於眾正公司及
    之後於同年八月二十八日離職並請領老年給付之不實事項，
    接續登載於業務上製作之「勞工保險加保申報表」、「勞工
    保險退保申報表」、「勞工保險老年給付申請書暨給付收據
    」上，並提出於勞工保險局而接續行使之，致使有實質審查
    權限之勞保局承辦人員陷於錯誤，誤認吳錦忠確曾受僱於眾
    正公司，遂核撥老年給付金五十三萬九千一百零九元予吳錦
    忠，足以生損害於勞保局對於保險事項管理之正確性。眾正
    公司事後向吳錦忠收取十八萬一千七百三十元做為佣金，再
    將所得佣金約百分之二十分予方翠麗，其餘則用於給付張瑛
    娟、蔡淑年等人之薪資及公司其他支出與徐崇智、張瑛娟家
    庭開銷。
六、徐崇智與張瑛娟、會計蔡淑年、業務方翠麗共同基於業務上
    登載不實文書及意圖為自己不法所有之犯意聯絡，由方翠麗
    招攬因失業而依當時勞工保險條例無法請領老年給付之葉義
    雄，並取得葉義雄代為請領老年給付之同意後，將葉義雄委
    託書及投保資料帶回眾正公司，再由蔡淑年於九十五年八、
    九月間，將葉義雄自九十五年八月十一日受僱於眾正公司及
    之後於同年九月十二日離職並請領老年給付之不實事項，接
    續登載於業務上製作之「勞工保險加保申報表」、「勞工保
    險退保申報表」、「勞工保險老年給付申請書暨給付收據」
    上（徐崇智於九十五年八月十四日死亡，其與他人之犯意聯
    絡僅到該日止），並提出於勞工保險局而接續行使之，致使
    有實質審查權限之勞保局承辦人員陷於錯誤，誤認葉義雄確
    曾受僱於眾正公司，遂核撥老年給付金二十一萬七千三百十
    一元予葉義雄，足以生損害於勞保局對於保險事項管理之正
    確性。眾正公司事後向葉義雄收取上開老年給付金約百分之
    三十佣金，再將所得佣金約百分之二十分予方翠麗，其餘則
    用於給付蔡淑年之薪資及公司其他支出與張瑛娟家庭開銷。
七、張瑛娟於徐崇智過世後，即為眾正公司實際負責人，以替公
    司員工投保勞工保險及申請各項給付為附隨業務，其與會計
    蔡淑年及真實姓名年籍不詳之成年業務人員（下稱不詳業務
    人員），共同基於業務上登載不實文書及意圖為自己不法所
    有之犯意聯絡，由不詳業務人員招攬因失業而依當時勞工保
    險條例無法請領老年給付之張嘉鎂，並取得張嘉鎂代為請領
    老年給付之同意後，將張嘉鎂委託書及投保資料帶回眾正公
    司，再由蔡淑年於九十五年九、十月間，將張嘉鎂自九十五
    年九月一日受僱於眾正公司及之後於同年十月十一日離職並
    請領老年給付之不實事項，接續登載於業務上製作之「勞工
    保險加保申報表」、「勞工保險退保申報表」、「勞工保險
    老年給付申請書暨給付收據」上，並提出於勞工保險局而接
    續行使之，致使有實質審查權限之勞保局承辦人員陷於錯誤
    ，誤認張嘉鎂確曾受僱於眾正公司，遂核撥老年給付金二十
    三萬二千零五元予張嘉鎂，足以生損害於勞保局對於保險事
    項管理之正確性。眾正公司事後向張嘉鎂收取上開老年給付
    金約百分之三十佣金，再將所得佣金約百分之二十分予不詳
    業務人員，其餘則用於給付蔡淑年之薪資及公司其他支出與
    張瑛娟家庭開銷。
八、張瑛娟與會計蔡淑年及真實姓名年籍不詳之已成年業務人員
    （下稱不詳業務人員），共同基於業務上登載不實文書及意
    圖為自己不法所有之犯意聯絡，由不詳業務人員招攬因失業
    而依當時勞工保險條例無法請領老年給付之葉士達，並取得
    葉士達代為請領老年給付之同意後，將葉士達委託書及投保
    資料帶回眾正公司，再由蔡淑年將葉士達應自九十五年九月
    一日受僱於眾正公司及之後於同年十月十一日離職並請領老
    年給付之不實事項，接續登載於業務上製作之「勞工保險加
    保申報表」、「勞工保險退保申報表」、「勞工保險老年給
    付申請書暨給付收據」上，並提出於勞工保險局而接續行使
    之，致使有實質審查權限之勞保局承辦人員陷於錯誤，誤認
    黃張應確曾受僱於眾正公司，遂核撥老年給付金六萬零一百
    二十元予葉士達，足以生損害於勞保局對於保險事項管理之
    正確性。眾正公司事後向葉士達收取上開老年給付金百分之
    三十之佣金，再將所得佣金之百分之二十分予不詳業務人員
    ，其餘則用於給付蔡淑年之薪資及公司其他支出與張瑛娟家
    庭開銷。
九、張瑛娟與會計蔡淑年、業務方翠麗共同基於業務上登載不實
    文書及意圖為自己不法所有之犯意聯絡，由方翠麗招攬因失
    業而依當時勞工保險條例無法請領老年給付之王寶玉，並取
    得王寶玉代為請領老年給付之同意後，將王寶玉委託書及投
    保資料帶回眾正公司，再由蔡淑年於九十五年九、十月間，
    將王寶玉自九十五年九月十四日受僱於眾正公司及之後於同
    年十月二十日離職並請領老年給付之不實事項，接續登載於
    業務上製作之「勞工保險加保申報表」、「勞工保險退保申
    報表」、「勞工保險老年給付申請書暨給付收據」上，並提
    出於勞工保險局而接續行使之，致使有實質審查權限之勞保
    局承辦人員陷於錯誤，誤認王寶玉確曾受僱於眾正公司，遂
    核撥老年給付金二十一萬二千六百十五元予王寶玉，足以生
    損害於勞保局對於保險事項管理之正確性。眾正公司事後向
    王寶玉收取上開老年給付金約百分之三十之佣金，再將所得
    佣金約百分之二十分予方翠麗，其餘則用於給付蔡淑年之薪
    資及公司其他支出與張瑛娟家庭開銷。
十、嗣因蔡淑年不滿張瑛娟要求其離職卻不支付資遣費，而於九
    十七年五月二日向勞工保險局舉發眾正公司詐領老年給付金
    ，勞工保險局遂請臺中市警察局（現改制為臺中市政府警察
    局）第四分局進行調查，始知上情。
十一、案經臺中市警察局（現改制為臺中市政府警察局）第四分
      局報請臺灣臺中地方法院檢察署檢察官偵查起訴。
    理    由
壹、有罪部分：
一、程序方面
  (一)按被告以外之人於審判外之言詞或書面陳述，除法律有規定
    者外，不得作為證據；又被告以外之人於審判外之陳述，雖
    不符前四條之規定，而經當事人於審判程序同意作為證據，
    法院審酌該言詞陳述或書面陳述作成時之情況，認為適當者
    ，亦得為證據；當事人、代理人或辯護人於法院調查證據時
    ，知有同法第一百五十九條第一項不得為證據之情形，而未
    於言詞辯論終結前聲明異議者，視為有前項之同意，刑事訴
    訟法第一百五十九條第一項及第一百五十九條之五第一項、
    第二項分別定有明文。查被告張瑛娟、張瑞娟、蔡淑年、賴
    健元、林美伶、林元松、黃鈁彬、王金裕之選任辯護人知眾
    正公司人頭負責人張茂雄、除自己外之其他被告及眾正公司
    員工張瑞美、陳美惠、繆惠如、郭秀婷、魏鈺庭、邱宏智、
    林明雍、范森蘭，與人頭員工賴良平、楊張挨、楊敏良、游
    耀宗、潘同慶、劉明泉、陳琴、黃林玉、詹鳳珠、張明曉
    、陳國男、楊蔡淑緣、陳張雪、許桂雲、黃麗娥、袁榮一、
    陳呂金蟬、張羅玉琴、黃張應、陳光輝、陳劉貴蘭、吳錦忠
    、葉義雄、張嘉鎂、葉士達、王寶玉於警詢之陳述，有第一
    百五十九條第一項不得為證據之情形，但未於言詞辯論終結
    前聲明異議，依刑事訴訟法第一百五十九條之五第二項之規
    定，視為有同條第一項之同意，為傳聞法則之例外，則前開
    人等於警詢中陳述有證據能力，本院自得引為判決參考之依
    據。又被告何玉雲、方翠麗於本院行準備程序時同意將前開
    人等於警詢中之陳述做為證據（參見本院卷(一)第一○七頁背
    面頁），且本院審酌各該警詢筆錄作成時之情況，亦認為適
    當，則依刑事訴訟法第一百五十九條之五第一項之規定，為
    傳聞法則之例外，則前開人等於警詢中陳述有證據能力，本
    院亦得引為判決參考之依據。
  (二)按被告以外之人於審判外之言詞或書面陳述，除法律有規定
    者外，不得作為證據；又被告以外之人於偵查中向檢察官所
    為之陳述，除顯有不可信之情況者外，得為證據，刑事訴訟
    法第一百五十九條第一項及第一百五十九條之一第二項分別
    定有明文。查證人張文山、鍾豐曲、張馨之、郭文玲即勞工
    保險局人員於偵查中具結向檢察官所為之證述，被告張瑛娟
    等十人及本案之選任辯護人並未主張有何不適當之處，且本
    院審酌該偵查筆錄作成時之情況，並無顯有不可信之情況，
    則依刑事訴訟法第一百五十九條之一第二項之規定，為傳聞
    法則之例外，有證據能力，本院自得引為判決參考之依據。
  (三)按除顯有不可信之情況外，公務員職務上製作之紀錄文書、
    證明文書，亦得為證據，刑事訴訟法第一百五十九條之四第
    一款定有明文。查卷內之勞工保險九十七年八月二十日保給
    老字第○九七六○六一九五○○號函一份（參見警卷第六九
    頁）、經濟部九十一年五月二十二日經授中字第○九一三二
    一五四九一○號函及眾正公司設立登記表一份（參見警卷第
    一三○至一三三頁）、經濟部九十四年四月十五日經授中字
    第○九四三一九八五一三○號函及眾正公司變更登記表一份
    （參見警卷第一三四頁至一三六頁）、臺中市政府九十四年
    四月十八日府經商字第○九四○六○六二一五號函及臺中市
    政府營利事業登記證一份（參見警卷第一三七、一三八頁）
    、勞工保險局九十七年十一月二十七日保政二字第○九七六
    ○○○二四二○號函一份（參見警卷第一四二至一四六頁）
    、被保險人異動資料查詢一份（參見警卷第一五二至一五四
    頁）、游耀宗勞工保險退保表一張（參見警卷第一七二頁）
    、楊敏良勞工保險退保表一張（參見警卷第一七三頁）、楊
    敏良游耀宗勞工保險退保申報表一張（參見警卷第一七四頁
    ）、楊張挨勞工保險退保表一張（參見警卷第一七五頁）、
    賴良平勞工保險退保表一張（參見警卷第一七六頁）、楊張
    挨賴良平勞工保險退保申報表一張（參見警卷第一七四頁）
    、眾正公司基本資料查詢一份（參見警卷第一八三頁）、勞
    工保險局資訊作業通知單一份（參見警卷第一八四、一八五
    頁）、勞工保險局民眾檢舉信件資料一份（參見警卷第一八
    七至一九一頁）、勞保老年給付受理編審清單二十六張（參
    見警卷第二七二、二七四、二七六、二七八、二八○、二八
    二、、二八八、二九○、二九四、二九六、二九八、三○○
    、三○二、三○六、三○八、三一○、三一二、三一四、三
    二○、三二二、三二四、三二六、三三○、三三二、三三四
    、三三八頁）、勞工保險局一百年五月二日保給老字第一○
    ○六○二五三二六○號函一份（參見本院卷第九三頁），均
    係公務員職務上製作之證明文書，為公務員依職權所為，與
    其責任、信譽攸關，若有錯誤、虛偽，公務員可能因此擔負
    刑事及行政責任，且該等文書經常處於可能受公開檢查之狀
    態，其正確性及真實之保障極高，故並無顯有不可信之情況
    ，依上開規定，自得為證據，核先敘明。
  (四)按文書證據因其呈現之型態及待證事實之不同而異其性質，
    倘係以文書本身物理之存在作為證據者，性質上與一般物證
    無異，不生傳聞排除法則問題，反之，如係以文書記載之內
    容作為待證事實之證據者，始屬被告以外之人審判外之陳述
    。本案被告張瑞娟、蔡淑年所虛偽登載人頭員工葉士達、張
    嘉鎂、王寶玉、葉義雄、陳光輝、黃張應、吳錦忠、陳劉貴
    蘭、黃麗娥、許桂雲、陳呂金蟬、袁榮一、張羅玉琴、楊蔡
    淑緣、陳國男、陳張雪、張明曉、黃林玉、陳琴、詹鳳珠
    、劉明泉、潘同慶、楊敏良、游耀宗、楊張挨、賴良平之勞
    工保險加保申報表十四張（影本見警卷第二一七、二一八、
    二二一、二二六、二二七、二三八、二三九、二四二、二四
    四、二四七、二四八、二四九、二五○、二五四頁），及葉
    士達、王寶玉、葉義雄、黃張應、陳光輝、吳錦忠、陳劉貴
    蘭、黃麗娥、許桂雲、陳呂金蟬、袁榮一、張羅玉琴、黃林
    玉、楊蔡淑緣、陳國男、陳張雪、張明曉之勞工保險退保申
    報表八張（影本見警卷第二○七、二一六、二一九、二二三
    、二二五、二二八、二三一、二三六頁），與賴良平、楊張
    挨、楊敏良、游耀宗、劉明泉、潘同慶、黃林玉、陳琴、
    陳國男、楊蔡淑緣、詹鳳珠、陳張雪、張明曉、許桂雲、黃
    麗娥、陳呂金蟬、袁榮一、張羅玉琴、黃張應、陳光輝、陳
    劉貴蘭、吳錦忠、葉義雄、葉士達、張嘉鎂、王寶玉之勞工
    保險老年給付申請書暨給付收據二十六張（影本見警卷第二
    七三、二七五、二七七、二七九、二八一、二八三、二八九
    、二九一、二九五、二九七、二九九、三○一、三○三、三
    ○七、三○九、三一一、三一三、三一五、三二一、三二三
    、三二五、三二七、三三一、三三三、三三五、三三九頁）
    ，均係被告張瑛娟等人遭訴業務上登載不實行為之客體，本
    院以上開文書本身之存在作為證據，自無須就是否符合傳聞
    法則之例外，及其有無證據能力予以說明，併予敘明。
二、上揭事實，業據被告張瑛娟、張瑞娟、賴健元、林美伶、何
    玉雲、林元松、黃鈁彬、方翠麗、王金裕於本院審理時坦承
    不諱，核與眾正公司人頭負責人張茂雄、除自己外之其他被
    告及眾正公司員工張瑞美、陳美惠、繆惠如、郭秀婷、魏鈺
    庭、邱宏智、林明雍、范森蘭，與人頭員工賴良平、楊張挨
    、楊敏良、游耀宗、潘同慶、劉明泉、陳琴、黃林玉、詹
    鳳珠、張明曉、陳國男、楊蔡淑緣、陳張雪、許桂雲、黃麗
    娥、袁榮一、陳呂金蟬、張羅玉琴、黃張應、陳光輝、陳劉
    貴蘭、吳錦忠、葉義雄、張嘉鎂、葉士達、王寶玉於警詢中
    陳述，及證人張文山、鍾豐曲、張馨之、郭文玲即勞工保險
    局人員於偵查中具結向檢察官所為之證述相符；並有勞工保
    險九十七年八月二十日保給老字第○九七六○六一九五○○
    號函一份、經濟部九十一年五月二十二日經授中字第○九一
    三二一五四九一○號函及眾正公司設立登記表一份、經濟部
    九十四年四月十五日經授中字第○九四三一九八五一三○號
    函及眾正公司變更登記表一份、臺中市政府九十四年四月十
    八日府經商字第○九四○六○六二一五號函及臺中市政府營
    利事業登記證一份、勞工保險局九十七年十一月二十七日保
    政二字第○九七六○○○二四二○號函一份、被保險人異動
    資料查詢一份、游耀宗勞工保險退保表一張、楊敏良勞工保
    險退保表一張、楊敏良游耀宗勞工保險退保申報表一張、楊
    張挨勞工保險退保表一張、賴良平勞工保險退保表一張、楊
    張挨賴良平勞工保險退保申報表一張、眾正公司基本資料查
    詢一份、勞工保險局資訊作業通知單一份、勞工保險局民眾
    檢舉信件資料一份、勞保老年給付受理編審清單二十六張、
    勞工保險局一百年五月二日保給老字第一○○六○二五三二
    六○號函一份，及人頭員工葉士達、張嘉鎂、王寶玉、葉義
    雄、陳光輝、黃張應、吳錦忠、陳劉貴蘭、黃麗娥、許桂雲
    、陳呂金蟬、袁榮一、張羅玉琴、楊蔡淑緣、陳國男、陳張
    雪、張明曉、黃林玉、陳琴、詹鳳珠、劉明泉、潘同慶、
    楊敏良、游耀宗、楊張挨、賴良平之勞工保險加保申報表影
    本十四張，葉士達、王寶玉、葉義雄、黃張應、陳光輝、吳
    錦忠、陳劉貴蘭、黃麗娥、許桂雲、陳呂金蟬、袁榮一、張
    羅玉琴、黃林玉、楊蔡淑緣、陳國男、陳張雪、張明曉之勞
    工保險退保申報表影本八張，與賴良平、楊張挨、楊敏良、
    游耀宗、劉明泉、潘同慶、黃林玉、陳琴、陳國男、楊蔡
    淑緣、詹鳳珠、陳張雪、張明曉、許桂雲、黃麗娥、陳呂金
    蟬、袁榮一、張羅玉琴、黃張應、陳光輝、陳劉貴蘭、吳錦
    忠、葉義雄、葉士達、張嘉鎂、王寶玉之勞工保險老年給付
    申請書暨給付收據影本二十六張在卷可憑，足見被告張瑛娟
    、張瑞娟、賴健元、林美伶、何玉雲、林元松、黃鈁彬、方
    翠麗、王金裕自白與事實相符，事證明確，應依法論科。
三、訊據被告蔡淑年固坦承有於眾正公司擔任會計工作，犯罪事
    實欄一附表編號三至十八、犯罪事實欄二至九所示之人頭員
    工加退保及請領老年給付之相關單據，亦是其所填載，並坦
    承犯罪事實欄一附表編號九至十八、犯罪事實欄二至九所示
    之行使業務上登載不實文書及詐欺犯行不諱，惟矢口否認有
    犯罪事實欄一附表編號三至八所示之行使業務上登載不實文
    書及詐欺犯行，辯稱：犯罪事實欄一附表編號三至八這六次
    ，製作相關文書當時伊是不知情的云云。然查，被告蔡淑年
    於警詢中自承：伊發現眾正公司有虛報人頭員工詐領老年給
    付金之情事後，伊有向公司總經理徐崇智反應，並表示伊不
    從事違法的部分，拒絕核伊個人的私章（經辦人部分），但
    徐崇智則告訴伊，要伊蓋負責人張茂雄的私章，所以由伊擔
    任會計職務時所填具之勞工保險局老年給付申請書暨給付收
    據內之經辦人，伊均填寫上負責人張茂雄等語（參見警卷第
    二一頁），而本院觀諸卷附之楊敏良、游耀宗、劉明泉、潘
    同慶、黃林玉、陳琴、陳國男、楊蔡淑緣、詹鳳珠、陳張
    雪、張明曉、許桂雲、黃麗娥、陳呂金蟬、袁榮一、張羅玉
    琴、黃張應、陳光輝、陳劉貴蘭、吳錦忠、葉義雄、葉士達
    、張嘉鎂、王寶玉之勞工保險老年給付申請書暨給付收據影
    本（即犯罪事實欄一附表編號三至十八、犯罪事實欄二至九
    ，參見警卷第二七七、二七九、二八一、二八三、二八九、
    二九一、二九五、二九七、二九九、三○一、三○三、三○
    七、三○九、三一一、三一三、三一五、三二一、三二三、
    三二五、三二七、三三一、三三三、三三五、三三九頁）上
    之經辦人欄均填具「張茂雄」，且被告張瑞娟於本院審理時
    以證人身分證稱：警卷第二七七至三三九頁間的申請書上投
    保單位證明欄上的字跡都是被告蔡淑年，之前被告蔡淑年跟
    徐崇智講過她不想蓋她的章，所以這些申請書上都蓋張茂雄
    的章等語（參見本院卷(二)第十五頁），足見上開人頭員工之
    加退保、老年給付申請之相關文書均係被告蔡淑年所製作，
    且綜合被告蔡淑年警詢中前揭供述及被告張瑞娟於本院審理
    時之上開證詞，被告蔡淑年在犯罪事實欄一附表編號三至十
    八、犯罪事實欄二至九所示人頭員工之勞工保險老年給付申
    請書暨給付收據上經辦人欄填載「張茂雄」時，顯已知悉犯
    罪事實欄一附表編號三至十八、犯罪事實欄二至九所示之被
    保險人均係人頭員工，才會在經辦人欄填載「張茂雄」之名
    ，以歸避自身責任；況被告蔡淑年身為眾正公司會計，理應
    熟悉眾正公司員工薪資發放情況，當知犯罪事實欄一附表編
    號三至十八、犯罪事實欄二至九所示之被保險人在眾正公司
    內並未支薪，應係人頭員工，其空言辯稱：犯罪事實欄一附
    表編號三至八這六次，製作相關文書當時伊是不知情的云云
    ，顯係減免罪責之詞，要無可採。此外，復有理由欄二所示
    之供述證據、書證、物證在卷可憑，被告蔡淑年犯行洵湛認
    定，應依法論科。
四、被告張瑛娟、張瑞娟、蔡淑年、賴健元、林美伶、何玉雲、
    林元松、黃鈁彬、方翠麗、王金裕於犯罪事實欄一所示行為
    後，刑法於九十四年二月二日修正公布，於九十五年七月一
    日施行，而行為後法律有變更者，適用行為時之法律，但行
    為後之法律有利於行為人者，適用最有利於行為人之法律，
    現行刑法第二條第一項訂有明文，此條規定乃與刑法第一條
    罪刑法定主義契合，而貫徹法律禁止溯及既往原則，係規範
    行為後法律變更所生新舊法律比較適用之準據法，是刑法第
    二條本身雖經修正，但刑法第二條既屬適用法律之準據法，
    本身尚無比較新舊法之問題，應一律適用裁判時之現行刑法
    第二條規定以決定適用之刑罰法律，先予敘明。又本次刑法
    修正之比較新舊法，應就罪刑有關之共犯、未遂犯、想像競
    合犯、牽連犯、連續犯、結合犯，以及累犯加重、自首減輕
    暨其他法定加減原因（如身分加減）與加減例等一切情形，
    綜其全部罪刑之結果而為比較，最高法院九十五年五月二十
    三日著有九十五年度第八次刑庭會議決議可資參照。是以：
  (一)被告張瑛娟、張瑞娟、蔡淑年、王金裕於犯罪事實欄一所示
    行為後刑法第五十六條連續犯之規定，業於九十四年二月二
    日修正公布刪除，並於九十五年七月一日施行，因行為後新
    法業已刪除連續犯之規定，此刪除雖非犯罪構成要件之變更
    ，但顯已影響行為人刑罰之法律效果，自屬法律有變更。依
    行為時之舊法，被告張瑛娟、張瑞娟、蔡淑年、王金裕數犯
    罪行為僅以一罪論，而依裁判時之新法，被告張瑛娟、張瑞
    娟、蔡淑年、王金裕數犯罪行為即須分論併罰，比較新、舊
    法結果，新法並未有利於被告張瑛娟、張瑞娟、蔡淑年、王
    金裕，依修正後刑法第二條第一項規定，應適用較有利於被
    告張瑛娟、張瑞娟、蔡淑年、王金裕之行為時法律即舊法論
    以連續犯。
  (二)被告張瑛娟、張瑞娟、蔡淑年、賴健元、林美伶、何玉雲、
    林元松、黃鈁彬、方翠麗、王金裕於犯罪事實欄一所示行為
    後，刑法第五十五條後段之牽連犯規定亦於九十四年一月七
    日修正公布刪除，並於九十五年七月一日施行。因行為後新
    法業已刪除牽連犯之規定，此刪除雖非犯罪構成要件之變更
    ，但顯已影響行為人刑罰之法律效果，自屬法律有變更。依
    行為時之舊法，被告張瑛娟、張瑞娟、蔡淑年、賴健元、林
    美伶、何玉雲、林元松、黃鈁彬、方翠麗、王金裕數犯罪行
    為僅以一罪論，而依裁判時之新法，被告張瑛娟、張瑞娟、
    蔡淑年、賴健元、林美伶、何玉雲、林元松、黃鈁彬、方翠
    麗、王金裕數犯罪行為即須分論併罰，比較新、舊法結果，
    新法並未有利於被告張瑛娟、張瑞娟、蔡淑年、賴健元、林
    美伶、何玉雲、林元松、黃鈁彬、方翠麗、王金裕，並依修
    正後刑法第二條第一項規定，仍應適用較有利於被告張瑛娟
    、張瑞娟、蔡淑年、賴健元、林美伶、何玉雲、林元松、黃
    鈁彬、方翠麗、王金裕之行為時法律即舊法論以牽連犯。
  (三)刑法第二十八條關於共犯之規定，由原條文：「二人以上共
    同實施犯罪之行為者，皆為正犯」，修正為：「二人以上共
    同實行犯罪之行為者，皆為正犯」，限縮舊法共同正犯適用
    之範圍，不包括陰謀共同正犯及預備共同正犯，本案雖不因
    刑法第二十八條之上述修正，而影響被告張瑛娟、張瑞娟、
    蔡淑年、賴健元、林美伶、何玉雲、林元松、黃鈁彬、方翠
    麗、王金裕關於犯罪事實欄一之罪責，但綜合被告張瑛娟、
    張瑞娟、蔡淑年、賴健元、林美伶、何玉雲、林元松、黃鈁
    彬、方翠麗、王金裕全部罪刑結果，就犯罪事實欄一部分應
    一體適用修正前刑法規定，較有利於被告張瑛娟、張瑞娟、
    蔡淑年、賴健元、林美伶、何玉雲、林元松、黃鈁彬、方翠
    麗、王金裕，因而適用修正前刑法第二十八條規定。
  (四)被告賴健元行為後，刑法第四十七條累犯之規定，於九十四
    年二月二日修正公布，於九十五年年七月一日施行，修正前
    刑法第四十七條規定：「受有期徒刑之執行完畢，或受無期
    徒刑或有期徒刑一部之執行而赦免後，五年以內再犯有期徒
    刑以上之罪者，為累犯，加重本刑至二分之一。」修正後刑
    法第四十七條第一項規定：「受徒刑之執行完畢，或一部之
    執行而赦免後，五年以內故意再犯有期徒刑以上之罪者，為
    累犯，加重本刑至二分之一。」而被告賴健元本件係故意犯
    ，不論依修正前之刑法第四十七條，或修正後之刑法第四十
    七條第一項之規定，均構成累犯，對被告賴健元而言並無有
    利或不利之情形，亦不生新舊法比較之問題，但綜合被告賴
    健元全部罪刑結果，就其所應一體適用修正前刑法規定，較
    有利於被告賴健元，因而適用修正前刑法第四十七條規定。
  (五)九十五年七月一日修正公布施行之刑法第四十一條第一項前
    段規定：「犯最重本刑為五年以下有期徒刑以下之刑之罪，
    而受六個月以下有期徒刑或拘役之宣告者，得以新臺幣一千
    元、二千元或三千元折算一日，易科罰金。」，惟被告張瑛
    娟、張瑞娟、蔡淑年、賴健元、林美伶、何玉雲、林元松、
    黃鈁彬、方翠麗、王金裕於犯罪事實欄一所示行為時之刑法
    第四十一條第一項前段規定：「犯最重本刑為五年以下有期
    徒刑以下之刑之罪，而受六個月以下有期徒刑或拘役之宣告
    ，因身體、教育、職業、家庭之關係或其他正當事由，執行
    顯有困難者，得以一元以上三元以下折算一日，易科罰金。
    」，又依修正前罰金罰鍰提高標準條例第二條（現已刪除）
    規定，就其原定數額提高為一百倍折算一日，則被告張瑛娟
    、張瑞娟、蔡淑年、賴健元、林美伶、何玉雲、林元松、黃
    鈁彬、方翠麗、王金裕於犯罪事實欄一所示行為時之易科罰
    金折算標準，應以銀元三百元折算一日，經折算為新臺幣後
    ，應以新臺幣九百元折算為一日。比較修正前後之易科罰金
    折算標準，修正後之刑法第四十一條第一項前段即行為時法
    律之規定，並未有利於被告張瑛娟、張瑞娟、蔡淑年、賴健
    元、林美伶、何玉雲、林元松、黃鈁彬、方翠麗、王金裕，
    故應依修正後刑法第二條第一項前段規定，適用修正前刑法
    第四十一條第一項前段規定，定其折算標準。
  (六)九十四年二月二日施行公布九十五年七月一日施行之刑法第
    三十三條第五款修正為：「主刑之種類如下：五、罰金：新
    臺幣一千元以上，以百元計算之。」，然被告被告張瑛娟、
    張瑞娟、蔡淑年、賴健元、林美伶、何玉雲、林元松、黃鈁
    彬、方翠麗、王金裕於犯罪事實欄一所示行為時之刑法第三
    十三條第五款規定：「主刑之種類如下：五、罰金：一元以
    上。」比較新、舊法結果，修正後之刑法第三十三條第五款
    即行為時法律之規定，並未有利於被告張瑛娟、張瑞娟、蔡
    淑年、賴健元、林美伶、何玉雲、林元松、黃鈁彬、方翠麗
    、王金裕，故應依修正後刑法第二條第一項前段規定，適用
    修正前刑法第三十三條第五款為罰金計算基礎。
  (七)修正前刑法第五十一條規定：「數罪併罰，分別宣告其罪之
    刑，依左列各款定其應執行者：」，其中第五款規定：「宣
    告多數有期徒刑者，於各刑中之最長期以上，各刑合併之刑
    期以下，定其刑期。但不得逾二十年。」，對照修正後刑法
    第五十一條第五款之規定：「宣告多數有期徒刑者，於各刑
    中之最長期以上，各刑合併之刑期以下，定其刑期。但不得
    逾三十年」，比較結果，修正後刑法並非較有利於被告張瑛
    娟、張瑞娟、蔡淑年、方翠麗，依現行刑法第二條第一項前
    段之規定，仍應依修正前刑法之相關規定，定其應執行之刑
    。
五、論罪科刑：
  (一)按各投保單位應為其所屬勞工，辦理投保手續及其他有關保
    險事務；申請投保之單位辦理投保手續時，應填具投保申請
    書及加保申報表各一份送交保險人；被保險人死亡、離職、
    退會、結（退）訓者，投保單位應於死亡、離職、退會、結
    （退）訓之當日填具退保申報表送交保險人，依勞工保險條
    例第五十八條規定請領老年給付者，應備老年給付申請書及
    給付收據，勞工保險條例第十條第一項、勞工保險條例施行
    細則第十二條第一項、同細則第二十二條第一項、同細則第
    七十八條第一款分別定有明文。故上開投保申請書及加保申
    報表、退保申報表、老年給付申請書及給付收據等文書，均
    係勞工保險條例對投保單位（僱主或勞工所屬團體、機構）
    所規定之業務，為僱主之附隨業務，僱主如虛偽製作，應構
    成業務登載不實罪（臺灣高等法院暨所屬法院八十四年度法
    律座談會刑事類第十一號研究意見亦同此見解）。又按勞工
    保險條例所稱之被保險人，係符合該條例第六、七、八、九
    條規定之勞工，亦即須與投保單位間有真實僱傭關係存在，
    投保單位不得替無僱傭關係存在之人頭勞工，向保險人勞工
    保險局申請加入勞工保險及任何給付，查賴良平、楊張挨、
    楊敏良、游耀宗、潘同慶、劉明泉、陳琴、黃林玉、詹鳳
    珠、張明曉、陳國男、楊蔡淑緣、陳張雪、許桂雲、黃麗娥
    、袁榮一、陳呂金蟬、張羅玉琴、黃張應、陳光輝、陳劉貴
    蘭、吳錦忠、葉義雄、張嘉鎂、葉士達、王寶玉均未在眾正
    公司任職支領薪資，眾正公司自不得以上開人等為被保險人
    向勞工保險局請領老年給付，惟眾正公司竟虛偽登載不實之
    勞工保險加保申報表、勞工保險退保申報表、勞工保險老年
    給付申請書暨給付收據，向勞工保險局請領老年給付，再從
    中予以抽佣，顯係對勞工保險局施加詐術而獲取不法利益，
    相關從事之人，自應該當刑法第三百三十九條第一項詐欺取
    財罪。是核被告張瑛娟如犯罪事實欄一至九之所為，被告張
    瑞娟如犯罪事實欄一之所為，被告蔡淑年如犯罪事實欄一附
    表編號三至十八、犯罪事實欄二至九之所為，被告賴健元如
    犯罪事實欄一附表編號二之所為，被告林美伶如犯罪事實欄
    一附表編號四之所為，被告何玉雲如犯罪事實欄一附表編號
    七之所為，被告林元松如犯罪事實欄一附表編號八之所為，
    被告黃鈁彬如犯罪事實欄一附表編號十之所為，被告方翠麗
    如犯罪事實欄一附表編號十五、犯罪事實欄四、五、六、九
    之所為，被告王金裕如犯罪事實欄一附表編號十七、十八之
    所為，均係犯刑法第二百十六條、第二百十五條行使業務上
    登載不實文書罪、同法第三百三十九條第一項之詐欺取財罪
    。
  (二)按因身分或其他特定關係成立之罪，其共同實行、教唆或幫
    助者，雖無特定關係，仍以正犯或共犯論，刑法第三十一條
    第一項前段定有明文。故被告張瑛娟、張瑞娟與徐崇智、綽
    號「阿行」之不詳業務人員就犯罪事實欄一附表編號一所示
    之犯行，有犯意聯絡與行為分擔；被告張瑛娟、張瑞娟、賴
    健元與徐崇智就犯罪事實欄一附表編號二所示之犯行，有犯
    意聯絡與行為分擔；被告張瑛娟、張瑞娟、蔡淑年與徐崇智
    就犯罪事實欄一附表編號三所示之犯行，有犯意聯絡與行為
    分擔；被告張瑛娟、張瑞娟、蔡淑年、林美伶與徐崇智就犯
    罪事實欄一附表編號四所示之犯行，有犯意聯絡與行為分擔
    ；被告張瑛娟、張瑞娟、蔡淑年與徐崇智就犯罪事實欄一附
    表編號五所示之犯行，有犯意聯絡與行為分擔；被告張瑛娟
    、張瑞娟、蔡淑年與徐崇智、黃姓業務人員就犯罪事實欄一
    附表編號六所示之犯行，有犯意聯絡與行為分擔；被告張瑛
    娟、張瑞娟、蔡淑年、何玉雲與徐崇智就犯罪事實欄一附表
    編號七所示之犯行，有犯意聯絡與行為分擔；被告張瑛娟、
    張瑞娟、蔡淑年、林元松與徐崇智就犯罪事實欄一附表編號
    八所示之犯行，有犯意聯絡與行為分擔；被告張瑛娟、張瑞
    娟、蔡淑年與徐崇智就犯罪事實欄一附表編號九所示之犯行
    ，有犯意聯絡與行為分擔；被告張瑛娟、張瑞娟、蔡淑年、
    黃鈁彬與徐崇智就犯罪事實欄一附表編號十所示之犯行，有
    犯意聯絡與行為分擔；被告張瑛娟、張瑞娟、蔡淑年與徐崇
    智就犯罪事實欄一附表編號十一所示之犯行，有犯意聯絡與
    行為分擔；被告張瑛娟、張瑞娟、蔡淑年與徐崇智就犯罪事
    實欄一附表編號十二所示之犯行，有犯意聯絡與行為分擔；
    被告張瑛娟、張瑞娟、蔡淑年與徐崇智就犯罪事實欄一附表
    編號十三所示之犯行，有犯意聯絡與行為分擔；被告張瑛娟
    、張瑞娟、蔡淑年與徐崇智、不詳業務人員就犯罪事實欄一
    附表編號十四所示之犯行，有犯意聯絡與行為分擔；被告張
    瑛娟、張瑞娟、蔡淑年、方翠麗與徐崇智就犯罪事實欄一附
    表編號十五所示之犯行，有犯意聯絡與行為分擔；被告張瑛
    娟、張瑞娟、蔡淑年與徐崇智就犯罪事實欄一附表編號十六
    所示之犯行，有犯意聯絡與行為分擔；被告張瑛娟、張瑞娟
    、蔡淑年、王金裕與徐崇智就犯罪事實欄一附表編號十七所
    示之犯行，有犯意聯絡與行為分擔；被告張瑛娟、張瑞娟、
    蔡淑年、王金裕與徐崇智就犯罪事實欄一附表編號十八所示
    之犯行，有犯意聯絡與行為分擔；被告張瑛娟、蔡淑年與徐
    崇智、黃姓業務人員就犯罪事實欄二所示之犯行，有犯意聯
    絡與行為分擔；被告張瑛娟、蔡淑年與徐崇智、「阿行」就
    犯罪事實欄三所示之犯行，有犯意聯絡與行為分擔；被告張
    瑛娟、蔡淑年、方翠麗與徐崇智就犯罪事實欄四所示之犯行
    ，有犯意聯絡與行為分擔；被告張瑛娟、蔡淑年、方翠麗與
    徐崇智就犯罪事實欄五所示之犯行，有犯意聯絡與行為分擔
    ；被告張瑛娟、蔡淑年、方翠麗與徐崇智（徐崇智與他人之
    犯意聯絡僅至九十五年八月十四日其過世止）就犯罪事實欄
    六所示之犯行，有犯意聯絡與行為分擔；被告張瑛娟、蔡淑
    年與不詳業務人員就犯罪事實欄七所示之犯行，有犯意聯絡
    與行為分擔；被告張瑛娟、蔡淑年與不詳業務人員就犯罪事
    實欄八所示之犯行，有犯意聯絡與行為分擔；被告張瑛娟、
    蔡淑年、方翠麗就犯罪事實欄九所示之犯行，有犯意聯絡與
    行為分擔，均各為共同正犯。
  (三)被告張瑛娟等人於犯罪事實欄一至九就同一人頭員工分別共
    同登載不實事項於業務上文書後持以行使，其登載不實之低
    度行為應各為行使之高度行為所吸收，不另論罪。
  (四)按數行為於同時同地或密切接近之時地實施，侵害同一之法
    益，各行為之獨立性極為薄弱，依一般社會健全觀念，在時
    間差距上，難以強行分開，在刑法評價上，以視為數個舉動
    之接續施行，合為包括之一行為予以評價，較為合理，則屬
    接續犯，而為包括之一罪（最高法院八十六年台上字第三二
    九五號判例意旨參照）。被告張瑛娟等人於犯罪事實欄一至
    九分別就同一人頭員工向勞工保險局共同行使業務登載不實
    之「勞工保險加保申報表」、「勞工保險退保申報表」、「
    勞工保險老年給付申請書暨給付收據」，各係利用同一機會
    ，於密接之時、地下行使上開三份業務登載不實文書，又各
    侵害同一法益，此部分應各論以接續犯。
  (五)被告張瑛娟、張瑞娟、蔡淑年、王金裕各自於犯罪事實欄一
    所示之多次行使業務登載不實文書及詐欺取財之行為，其時
    間緊接，手法相同，分別觸犯構成要件相同之罪，顯係各出
    於概括犯意反覆為之，各為連續犯，應依修正前刑法第五十
    六條之規定，分別論以一罪並各自加重其刑。
  (六)被告張瑛娟、張瑞娟、蔡淑年、王金裕於犯罪事實欄一所犯
    之共同連續行使業務登載不實文書罪及共同連續詐欺取財罪
    間，被告賴健元、林美伶、何玉雲、林元松、黃鈁杉、方翠
    麗犯罪事實欄一所犯之共同行使業務登載不實文書罪及共同
    詐欺取財罪間，各有方法、目的之牽連關係，為牽連犯，依
    修正前刑法第五十五條之規定，各應從較重之共同連續詐欺
    取財罪、共同詐欺取財罪處斷。
  (七)被告張瑛娟、蔡淑年就犯罪事實欄二至九所示犯行，被告方
    翠麗就犯罪事實欄四、五、六、九所示犯行，均係基於一個
    詐欺取財之目的，啟動本案一連串之行使業務登載不實文書
    及詐欺取財行為，其發生經過均有部分犯罪行為重合連結，
    依一般社會經驗認知，渠等行使業務登載不實文書之犯罪行
    為目的在詐取財物，應認係一犯罪行為，法律上亦應以一行
    為評價處罰，較為適當，故被告被告張瑛娟、蔡淑年就犯罪
    事實欄二至九所示之行使業務登載不實文書罪、詐欺取財罪
    ，被告方翠麗就犯罪事實欄四、五、六、九所示之行使業務
    登載不實文書罪、詐欺取財罪，均為想像競合犯，各應從一
    重論以詐欺取財罪。
  (八)被告張瑛娟、蔡淑年各自於犯罪事實欄一至九所示之連續詐
    欺取罪及八次詐欺取財罪，及被告方翠麗於犯罪事實欄一附
    表編號十五之詐欺取財罪及犯罪事實欄四、五、六、九所示
    之四次詐欺取財罪，犯意各別，行為互殊，均應分論併罰。
  (九)被告賴健元前因妨害風化案件，經臺灣彰化地方法以九十一
    年度員簡字第九六號判決處以有期徒刑三月，如易科罰金以
    銀元三百元折算一日確定，並於九十一年九月二日易科罰金
    執行完畢，有臺灣高等法院被告全國前案紀錄表及臺灣臺中
    地方法院檢察署刑案資料查註紀錄表附卷可稽，被告賴健元
    前受有期徒刑執行完畢，五年以內再犯本件有期徒刑以上之
    罪，為累犯，依修正前刑法第四十七條規定加重其刑。
  (十)爰審酌被告張瑛娟等人明知投保單位不得替無僱傭關係存在
    之人頭勞工，向保險人勞工保險局申請加入勞工保險及任何
    給付，竟為使眾正公司獲取高額佣金用以分配於各人薪資、
    業務獎金及支應張瑛娟家庭生活開銷，而共同為前揭行使業
    務上登載不實文書及詐欺取財犯行，致勞工保險局之保險業
    務產生紊亂之損害，暨渠等素行、智識、犯罪手段、各自分
    層負責之涉案程度、參與次數、各自所得利益，被告張瑛娟
    、張瑞娟、賴健元、林美伶、何玉雲、林元松、黃鈁彬、方
    翠麗、王金裕坦承犯行，被告蔡淑年僅坦承部分犯行等一切
    情況，各量處如主文所示之刑，並就刑度為六個月以下有期
    徒刑部分，諭知易科罰金之折算標準。
  (十一)被告張瑛娟等十人行為後，中華民國九十六年罪犯減刑條例
    於九十六年七月四日公布，於同年月十六日施行，查被告張
    瑛娟等十人本件所有犯行係在九十六年四月二十四日以前，
    且非中華民國九十六年罪犯減刑條例第三條所示不得減刑之
    罪，爰依中華民國九十六年罪犯減刑條例第二條第一項第三
    款，各減其刑期二分之一；另被告張瑛娟等十人所犯刑法第
    三百三十九條第一項詐欺取財罪，為最重本刑五年以下有期
    徒刑之罪，其所宣告之刑經本院依中華民國九十六年罪犯減
    刑條例第二條第一項第三款，減其刑期二分之一後，為有期
    徒刑六個月以下之刑度，爰依中華民國九十六年罪犯減刑條
    例第九條，併諭知易科罰金之折算標準，及依同條例第十條
    之規定，就被告張瑛娟、蔡淑年、方翠麗合併定各應執行之
    刑，及均諭知易科罰金之折算標準。
  (十二)末查，被告張瑛娟、張瑞娟、蔡淑年、林美伶、何玉雲、林
    元松、黃鈁彬、方翠麗、王金裕前未曾受有期徒刑以上刑之
    宣告，有臺灣臺中地方法院檢察署刑案資料查註紀錄表及臺
    灣高等法院被告全國前案紀錄表附卷可按，被告張瑛娟、張
    瑞娟、林美伶、何玉雲、林元松、黃鈁彬、方翠麗、王金裕
    均於本院訊問時坦承犯行，被告蔡淑年雖僅坦承部分犯行，
    然渠等均有悔悟之意；且被告張瑞娟於一百年四月六日業已
    給付九萬六千元予勞工保險局，有郵政劃撥儲金存款單影本
    在卷可憑（參見本院卷(一)第一一九頁），被告林美伶於一百
    年四月六日已給付二萬元予勞工保險局，有郵政劃撥儲金存
    款單影本一紙在卷可憑（參見本院卷第一二五頁），被告何
    玉雲於一百年四月八日已給付四萬五千三百六十元予勞工保
    險局，有國泰世華商業銀行匯出匯款憑證影本在卷可憑（參
    見本院卷(一)第一二三頁），被告林元松於一百年四月六日已
    給付八萬八千九百元予勞工保險局，有郵政劃撥儲金存款收
    據影本一紙在卷可憑（參見本院卷(一)第一二六頁），被告黃
    鈁彬於一百年四月八日給付一萬元予勞工保險局，有郵政劃
    撥儲金存款收據影本二紙在卷可憑（參見本院卷(一)第一二四
    頁），被告王金裕於一百年四月八日給付十二萬元予勞工保
    險局，有三信商業銀行匯款回條影本二紙在卷可憑（參見本
    院卷(一)第一二二頁），顯見渠等經此教訓，當知警惕戒慎而
    信無再犯之虞，本院綜核各情，認渠等所受上開宣告之刑，
    以暫不執行為適當，爰併依最高法院九十五年度第八次刑事
    庭會議決議第七點之意旨，直接適用修正後刑法第七十四條
    第一項第一款、第二項第四款之規定，為被告張瑛娟緩刑五
    年，被告蔡淑年緩刑四年，被告張瑞娟緩刑三年、方翠麗緩
    刑二年之宣告，及命各向公庫支付如主文所示之金額（眾正
    公司於犯罪事實欄一至九所收取之佣金共約一百二十六萬元
    ，本院審酌上開金額多係已死亡之徐崇智使用，被告張瑛娟
    係身為徐崇智配偶而間接受益，再考量被告張瑛娟應執行刑
    度易科罰金後應繳納之罰金數額，定出其應支付公庫四十萬
    元；被告張瑞娟身為眾正公司經理，參與程度案件非僅楊敏
    良一件，參考被告張瑛娟應支付公庫四十萬元，本欲定其應
    支付公庫十五萬元，然其已給付九萬六千元予勞工保險局，
    故酌定其應支付公庫五萬元；被告蔡淑年身為眾正公司會計
    ，其雖未收取佣金，然其參與程度甚深，且支領眾正公司薪
    資，參考前揭被告支付金額，酌定其支付公庫十萬元；被告
    方翠麗就其招攬部分收取之佣金約七萬四千二百六十五元，
    其分文未返還勞工保險局，故酌定其應支付公庫七萬元）；
    另依修正後刑法第七十四條第一項第一款之規定，為被告林
    美伶、何玉雲、林元松、黃鈁彬、王金裕緩刑二年之宣告（
    被告林美伶、何玉雲、林元松、黃鈁彬、王金裕業已返還上
    開金額予勞工保險局，故不另酌定支付公庫金額），以啟自
    新。
六、按刑法施行法第一條之一第一項規定，中華民國九十四年一
    月七日刑法修正施行後，刑法分則編所定罰金之貨幣單位為
    新臺幣，第二項前段規定九十四年一月七日刑法修正時，刑
    法分則編未修正之條文定有罰金者，自九十四年一月七日刑
    法修正施行後，就其所定數額提高為三十倍，上開規定，相
    較於罰金罰鍰提高標準條例第一條前段規定，僅係文字修正
    ，並無新舊法比較問題（參見最高法院九十八年度台上字第
    一二二二號判決意旨參照），而刑法第二百十六條、第二百
    十五條行使業務登載不實文書罪，及同法第三百三十九條第
    一項詐欺取財罪、法定刑均有罰金規定，依前揭判決意旨，
    論罪科刑欄即須引用刑法施行法第一條之一第一項、第二項
    前段，併予敘明。
七、不另為無罪之諭知部分：
  (一)公訴意旨略以：被告蔡淑年就犯罪事實欄一附表編號一、二
    部分各與徐崇智、「阿行」、被告張瑛娟、張瑞娟、王金裕
    、賴建元有犯意聯絡與行為分擔，而被告王金裕就犯罪事實
    欄一附表編號一至十六部分各與徐崇智、「阿行」、黃姓業
    務人員、不詳業務人員、被告張瑛娟、張瑞娟、蔡淑年、賴
    健元、林美伶、何玉雲、林元松、黃鈁彬、方翠麗有犯意聯
    絡與行為分擔，因認被告蔡淑年、王金裕尚涉犯刑法第二百
    十六條、第二百十五條行使業務上登載不實文書罪嫌與刑法
    第三百三十九條第一項詐欺罪嫌云云。
  (二)按犯罪事實應依證據認定之，無證據不得認定犯罪事實；又
    不能證明被告犯罪者，應諭知無罪之判決，刑事訴訟法第一
    百五十四條第二項、第三百零一條第一項分別定有明文。次
    按認定不利於被告之事實，須依積極證據，苟積極證據不足
    為不利於被告事實之認定時，即應為有利於被告之認定，更
    不必有何有利之證據；又事實之認定，應憑證據，如未能發
    現相當證據，或證據不足以證明，自不能以推測或擬制之方
    法，以為裁判之基礎，最高法院分別著有三十年上字第八一
    六號、四十年臺上字第八六號判例可資參照。
  (三)檢察官認被告蔡淑年、王金裕涉有前開犯行，無非係以起訴
    書證據並所犯法條欄一所列之相關證據為其所憑之論據。訊
    據被告蔡淑年堅詞否認有此部分犯行，陳稱：伊當時還未進
    眾正公司任職等語，被告王金裕亦堅詞否認有此部分犯行，
    陳稱：伊在眾正公司的職務是業務副理，但伊對其他人招攬
    之人頭員工並不知情，亦沒有抽佣等語。
  (四)經查：
    1.證人魏鈺庭即眾正公司行政副理於本院審理時證稱：被告
      張瑞娟剛進眾正公司是掛行政經理職務，但有兼辦會計，
      包括眾正公司員工勞保的加保、退保工作，被告蔡淑年是
      被告張瑞娟面試後進來的，被告蔡淑年進眾正公司後，就
      擔任會計工作，眾正公司的勞保加退保就由被告蔡淑年負
      責等語（參見本院卷(二)第六頁背面、第七頁），被告張瑞
      娟於本院審理時以證人身分證稱：剛開始眾正公司還沒有
      明確的職務區分時，伊有做過會計，但伊確定被告蔡淑年
      進來後，是接伊的會計工作，警卷第二七三、二七五頁（
      按即附表壹編號一、二賴良平、楊張挨部分）之申請書是
      伊寫的等語（參見本院卷(二)第十四頁背面、第十五頁），
      被告張瑛娟於本院審理時以證人身分證稱：被告蔡淑年交
      接會計業務後，眾正公司勞保的加退保完全由她負責等語
      （參見本院卷(二)第十頁背面）。被告蔡淑年既係由被告張
      瑞娟應徵進入眾正公司後才接手被告張瑞娟原本擔任之會
      計工作，而依卷內資料及前揭證人證述，附表壹編號一、
      二賴良平、楊張挨部分由被告張瑞娟所申辦，顯係發生在
      被告蔡淑年進入眾正公司前，被告蔡淑年即無由就此與徐
      崇智及相關其他被告、業務有犯意聯絡及行為分擔，是此
      部分本應對被告蔡淑年為無罪之諭知，惟檢察官認此部分
      與前開論罪科刑部分有修正前連續犯、牽連犯之裁判上一
      罪關係，爰不另為無罪之諭知。
    2.被告王金裕雖在眾正公司任職，然被告張瑞娟、賴健元、
      林美伶、方翠麗、黃鈁彬、何玉雲、林元松於本院審理時
      以證人身分均證稱渠等招攬之人頭員工均未有被告王金裕
      經手或參與之情事等語（參見本院卷(二)第十八至二五頁）
      ，且被告張瑞娟於本院審理時以證人身分證稱：業務副理
      是業務做到一定程度後，公司就會給她一個職稱，她只是
      在招攬客戶，並不需要再做審核、整理工作，業務副理對
      其他業務招攬回來的案件不能抽佣，且對其他業務招攬回
      來的案件，應該互相不知道等語（參見本院卷(二)第十六頁
      背面），是被告王金裕雖係眾正公司之業務副理，然此係
      其在眾正公司所掛之職稱，其本質上仍係招攬客戶之業務
      ，且卷內並無被告王金裕收取其他業務招攬人頭員工佣金
      之證據，本院復查無被告王金裕有如徐崇智、被告張瑛娟
      、張瑞娟、蔡淑年居於通盤知悉眾正公司所有運作地位之
      證明，實難認被告王金裕就附表壹編號一至十六部分有與
      徐崇智及相關其他被告、業務有犯意聯絡及行為分擔，是
      此部分本應對被告王金裕為無罪之諭知，惟檢察官認此部
      分與前開論罪科刑部分有修正前連續犯、牽連犯之裁判上
      一罪關係，爰不另為無罪之諭知。
  (五)被告賴健元、林美伶、何玉雲、林元松、黃鈁彬、方翠麗是
    否就非渠等所招攬之人頭員工與其他被告負共同正犯責任，
    起訴書意旨不明，惟公訴檢察官於本院一百年四月十一日行
    準備程序時已明確指明業務即被告賴健元、林美伶、何玉雲
    、林元松、黃鈁彬、方翠麗部分以各次招攬行為認定起訴書
    共同正犯範圍（參見本院卷(一)第一○四頁背面），故本院據
    此僅就被告蔡淑年、王金裕論述前揭不另為無罪諭知之理由
    ，併予敘明。
貳、無罪部分：
一、公訴意旨略以：被告張瑞娟就犯罪事實欄二至九分別與徐崇
    智、「阿行」、黃姓業務人員、不詳業務人員、被告張瑛娟
    、蔡淑年、方翠麗、王金裕有犯意聯絡與行為分擔，而被告
    王金裕就犯罪事實欄二至九分別與徐崇智、「阿行」、黃姓
    業務人員、不詳業務人員、被告張瑛娟、張瑞娟、蔡淑年、
    方翠麗有犯意聯絡與行為分擔，因認被告張瑞娟、王金裕各
    尚涉犯八次之刑法第二百十六條、第二百十五條行使業務上
    登載不實文書罪嫌與刑法第三百三十九條第一項詐欺罪嫌云
    云。
二、按犯罪事實應依證據認定之，無證據不得認定犯罪事實；又
    不能證明被告犯罪者，應諭知無罪之判決，刑事訴訟法第一
    百五十四條第二項、第三百零一條第一項分別定有明文。次
    按認定不利於被告之事實，須依積極證據，苟積極證據不足
    為不利於被告事實之認定時，即應為有利於被告之認定，更
    不必有何有利之證據；又事實之認定，應憑證據，如未能發
    現相當證據，或證據不足以證明，自不能以推測或擬制之方
    法，以為裁判之基礎，最高法院分別著有三十年上字第八一
    六號、四十年臺上字第八六號判例可資參照。
三、檢察官認被告張瑞娟、王金裕涉有前開犯行，無非係以起訴
    書證據並所犯法條欄一所列之相關證據為其所憑之論據。訊
    據被告張瑞娟堅詞否認有犯罪事實欄二至九八次之刑法第二
    百十六條、第二百十五條行使業務上登載不實文書罪嫌與刑
    法第三百三十九條第一項詐欺犯行，陳稱：伊於九十五年六
    月底即自眾正公司離職等語，被告王金裕亦堅詞否認有犯罪
    事實欄二至九八次之刑法第二百十六條、第二百十五條行使
    業務上登載不實文書罪嫌與刑法第三百三十九條第一項詐欺
    犯行，陳稱：伊在眾正公司的職務是業務副理，但伊對其他
    人招攬之人頭員工並不知情，亦沒有抽佣等語。
四、經查：
  (一)證人魏鈺庭於本院審理時證稱：被告張瑞娟何時離職伊不知
    道，但大約九十五年六月中旬就沒有到公司了，因為伊與被
    告張瑞娟在同一間辦公室，所以可以確定被告張瑞娟在上開
    時間點沒有到公司，當時被告張瑞娟被伊發理未婚懷孕，所
    以她在九十五年六月就沒有進公司等語（參見本院卷(二)第五
    頁及其背面），被告張瑛娟於本院審理時以證人身分證稱：
    被告張瑞娟離職的詳細日期不是伊辦理的，但伊先生有告知
    伊被告張瑞娟有私人的事情在九十五年六月底必須離職，被
    告張瑞娟確實在九十五年六月底離開眾正公司，離開眾正公
    司後，就沒有再進眾正公司處理事情，伊先生往生後，被告
    蔡淑年跟伊說魏鈺庭、被告張瑞娟的勞健保都還在，伊在八
    月底才幫她們辦理停保，但離職手續沒有辦等語（參見本院
    卷(二)第九頁背面、第十頁），被告王金裕於本院審理時以證
    人身分證稱：印象中，徐崇智死亡前二個月，伊就沒有看到
    被告張瑞娟，當時徐崇智說被告張瑞娟有其他的業務在身，
    沒有辦法到公司等語（參見本院卷(二)第十二頁），且被告張
    瑞娟亦提出其於九十五年九月五日產下男嬰之出生證明影本
    ，及其於九十五年六月二十七日起至八月三十日止，每週一
    至週五下午一時三十分至四時三十分到補習班上課之證明（
    參見本院卷(一)第六一至六四頁），堪認被告張瑞娟確於九十
    五年六月底即自眾正公司離職，被告張瑞娟即無由就犯罪事
    實欄二至九部分與徐崇智及相關其他被告、業務有犯意聯絡
    及行為分擔，要難就犯罪事實欄二至九部分為被告張瑞娟有
    罪之論斷。
  (二)被告王金裕雖在眾正公司任職，然被告方翠麗於本院審理時
    以證人身分證稱其招攬之人頭員工均未有被告王金裕經手或
    參與之情事等語（參見本院卷(二)第二一頁及其背面），且被
    告張瑞娟於本院審理時以證人身分證稱：業務副理是業務做
    到一定程度後，公司就會給她一個職稱，她只是在招攬客戶
    ，並不需要再做審核、整理工作，業務副理對其他業務招攬
    回來的案件不能抽佣，且對其他業務招攬回來的案件，應該
    互相不知道等語（參見本院卷(二)第十六頁背面），是被告王
    金裕雖係眾正公司之業務副理，然此係其在眾正公司所掛之
    職稱，其本質上仍係招攬客戶之業務，且卷內並無被告王金
    裕收取其他業務招攬人頭員工佣金之證據，本院復查無被告
    王金裕有如徐崇智、被告張瑛娟、張瑞娟、蔡淑年居於通盤
    知悉眾正公司所有運作地位之證明，實難認被告王金裕就犯
    罪事實欄二至九部分與徐崇智及相關其他被告、業務有犯意
    聯絡及行為分擔，要難就犯罪事實欄二至九部分為被告王金
    裕有罪之論斷。
五、綜上所述，本件尚乏積極證據足資證明被告張瑞娟、王金裕
    就犯罪事實欄二至九部分與徐崇智及相關其他被告、業務有
    犯意聯絡及行為分擔，且未達通常一般之人均不致於有所懷
    疑，而得確信其為真實之程度，揆諸前揭條文及判例意旨，
    尚難僅憑推測或擬制之方法，即遽就此部分為被告張瑞娟、
    王金裕有罪之論斷。此外，本院復查無其他積極證據足資認
    定被告張瑞娟、王金裕有何公訴人所指如犯罪事實欄二至九
    所示八次之行使業務上登載不實文書及詐欺犯行，被告張瑞
    娟、王金裕之上開犯行既屬不能證明，依首揭規定，應就此
    部分均諭知被告張瑞娟、王金裕無罪之判決。
六、被告賴健元、林美伶、何玉雲、林元松、黃鈁彬、方翠麗是
    否就非渠等所招攬之人頭員工與其他被告負共同正犯責任，
    起訴書意旨不明，惟公訴檢察官於本院一百年四月十一日行
    準備程序時已明確指明業務即被告賴健元、林美伶、何玉雲
    、林元松、黃鈁彬、方翠麗部分以各次招攬行為認定起訴書
    共同正犯範圍（參見本院卷(一)第一○四頁背面），故本院據
    此僅就被告張瑞娟、王金裕論述前揭無罪諭知之理由，併予
    敘明。
據上論斷，應依刑事訴訟法第二百九十九條第一項前段、第三百
零一條第一項，刑法第二條第一項前段、（修正前）第二十八條
、（修正後）第二十八條、（修正前）第五十六條、第二百十六
條、第二百十五條、第三百三十九條第一項、（修正前）第五十
五條、（修正後）第五十五條前段、（修正前）第四十七條、（
修正前）第四十一條第一項前段、（修正前）第三十三條第五款
、（修正後）第四十一條第一項前段、（修正前）第五十一條第
五款、（修正後）第七十四條第一項第一款、第二項第四款，（
修正刪除前）罰金罰鍰提高標準條例第二條、現行法規所定貨幣
單位折算新臺幣條例第二條，中華民國九十六年罪犯減刑條例第
二條第一項第三款、第七條、第九條、第十條，刑法施行法第一
條之一第一項、第二項前段，判決如主文。
中    華    民    國   100    年    6     月    29    日
                  刑事第十四庭  審判長法  官  林美玲
                                      法  官  許月馨
                                      法  官  黃裕仁
以上正本證明與原本無異。
如不服本判決應於收受判決後十日內向本院提出上訴書狀，並應
敘述具體理由；其未敘述上訴理由者，應於上訴期間屆滿後二十
日內向本院補提理由書（均須按他造當事人之人數附繕本，切勿
逕送上級法院）。
                                      書記官  何惠文
中    華    民    國   100    年    6     月    29    日
附表：
  ┌──┬───┬────┬──────┬──────┬────────┐
  │編號│招攬者│人頭員工│加 保  日 期│退 保  日 期│領取金額(新臺幣)│
  ├──┼───┼────┼──────┼──────┼────────┤
  │ 一 │阿行  │賴良平  │94年9月21日 │94年11月7日 │10萬4069元      │
  ├──┼───┼────┼──────┼──────┼────────┤
  │ 二 │賴健元│楊張挨  │94年9月21日 │94年11月15日│9萬6600元       │
  ├──┼───┼────┼──────┼──────┼────────┤
  │ 三 │張瑞娟│楊敏良  │94年11月21日│94年12月22日│32萬1098元      │
  ├──┼───┼────┼──────┼──────┼────────┤
  │ 四 │林美伶│游耀宗  │94年11月21日│95年1月9日  │11萬4450元      │
  ├──┼───┼────┼──────┼──────┼────────┤
  │ 五 │徐崇智│潘同慶  │95年1月9日  │95年2月10日 │11萬7759元      │
  ├──┼───┼────┼──────┼──────┼────────┤
  │ 六 │黃姓業│劉明泉  │95年1月9日  │95年2月10日 │14萬1003元      │
  │    │務人員│        │            │            │                │
  ├──┼───┼────┼──────┼──────┼────────┤
  │ 七 │何玉雲│陳琴  │95年2月10日 │95年3月10日 │6萬4800元       │
  ├──┼───┼────┼──────┼──────┼────────┤
  │ 八 │林元松│黃林玉  │95年2月10日 │95年3月10日 │8萬8900元       │
  ├──┼───┼────┼──────┼──────┼────────┤
  │ 九 │徐崇智│詹鳳珠  │95年2月23日 │95年4月19日 │7萬85元         │
  ├──┼───┼────┼──────┼──────┼────────┤
  │ 十 │黃鈁彬│張明曉  │95年3月1日  │95年5月8日  │7萬2335元       │
  ├──┼───┼────┼──────┼──────┼────────┤
  │十一│徐崇智│陳國男  │95年3月11日 │95年4月12日 │19萬5495元      │
  ├──┼───┼────┼──────┼──────┼────────┤
  │十二│徐崇智│楊蔡淑緣│95年3月11日 │95年4月12日 │14萬8122元      │
  ├──┼───┼────┼──────┼──────┼────────┤
  │十三│徐崇智│陳張雪  │95年3月31日 │95年5月8日  │42萬4662元      │
  ├──┼───┼────┼──────┼──────┼────────┤
  │十四│不詳  │許桂雲  │95年5月12日 │95年6月12日 │6萬1722元       │
  ├──┼───┼────┼──────┼──────┼────────┤
  │十五│方翠麗│黃麗娥  │95年5月12日 │95年6月12日 │12萬7503元      │
  ├──┼───┼────┼──────┼──────┼────────┤
  │十六│徐崇智│袁榮一  │95年5月12日 │95年6月14日 │8萬6100元       │
  ├──┼───┼────┼──────┼──────┼────────┤
  │十七│王金裕│陳呂金蟬│95年5月12日 │95年6月14日 │5萬9000元       │
  ├──┼───┼────┼──────┼──────┼────────┤
  │十八│王金裕│張羅玉琴│95年5月19日 │95年6月19日 │20萬5921元      │
  └──┴───┴────┴──────┴──────┴────────┘
附錄論罪科刑法條
刑法第二百十五條
從事業務之人，明知為不實之事項，而登載於其業務上作成之文
書，足以生損害於公眾或他人者，處三年以下有期徒刑、拘役或
五百元以下罰金。
刑法第二百十六條
行使第二百十條至第二百十五條之文書者，依偽造、變造文書或
登載不實事項或使登載不實事項之規定處斷。
刑法第三百三十九條第一項
意圖為自己或第三人不法之所有，以詐術使人將本人或第三人之
物交付者，處五年以下有期徒刑、拘役或科或併科一千元以下罰
金。